臺灣高雄地方法院民事裁定
107年度消債更字第434號
聲  請  人  蔡昌憲  
0000000000000000

代  理  人  黃千珉律師
上列當事人因消費者債務清理事件聲請更生，本院裁定如下：
    主  文
聲請人蔡昌憲自民國一百零八年四月九日下午四時起開始更生程
序。
命司法事務官進行本件更生程序。
    理  由
一、本件聲請意旨略以：伊無力清償債務，曾向本院聲請前置調
    解，因無還款能力而於民國107年10月24日調解不成立，因
    聲請人有不能清償債務或有不能清償之虞，復未經法院裁定
    開始清算程序或宣告破產，爰依法聲請准予裁定更生等語。
二、按債務人不能清償債務或有不能清償之虞者，得依本條例所
    定更生或清算程序，清理其債務。債務人無擔保或無優先權
    之債務總額未逾新臺幣（下同）1,200萬元者，於法院裁定
    開始清算程序或宣告破產前，得向法院聲請更生。法院開始
    更生程序之裁定，應載明其年、月、日、時，並即時發生效
    力。法院裁定開始更生或清算程序後，得命司法事務官進行
    更生或清算程序，必要時得選任律師、會計師或其他適當之
    自然人或法人一人為監督人或管理人。消費者債務清理條例
    第3條、第42條第1項、第45條第1項及第16條第1項分別定有
    明文。
三、經查：
  ㈠聲請人所主張上開事實，業據其提出財產及收入狀況說明書
    （107年度司消債調字第482號卷，下稱調卷，第2至4頁）、
    債權人清冊（調卷第5頁）、財團法人金融聯合徵信中心前
    置協商專用債權人清冊（調卷第8至9頁）、財政部高雄國稅
    局105年及106年度綜合所得稅各類所得資料清單及總歸戶財
    產查詢清單（調卷第10至12頁）、收入切結書（調卷第13頁
    ）、勞工保險被保險人投保資料表（調卷第14頁）、信用報
    告（本案卷第11頁）、戶籍謄本（本案卷第12頁）、存摺（
    本案卷第20至52頁）、商業保險投保資料查詢結果表（本案
    卷第57頁）等在卷可參。
  ㈡次查，聲請人於105年及106年度申報所得分別為3,600元、0
    元，惟其自陳聲請更生前2年內有從事臨時工之收入每月約1
    0,000元，名下有1990年出廠之大慶汽車1部，勞工保險投保
    單位為高雄市建築鋼筋業職業工會，另有南山人壽保單解約
    金20,908元及國泰人壽保單解約金147,156元。又聲請人自
    陳以臨時工為業，工作內容有工地打雜、貨車隨車小弟及化
    學儲槽噴漆作業等，以日（次）薪1,000元或1,500元計，每
    月收入約為10,000元等情，此有上開綜合所得稅各類所得資
    料清單、財產歸屬清單、勞工保險被保險人投保資料表、南
    山人壽保險股份有限公司函、國泰人壽保險股份有限公司函
    、收入切結書等（調卷第10至14頁、本案卷第66至69頁）在
    卷可參。則在查無聲請人有其他收入來源之情形下，佐以其
    患有焦慮症，長期於阮綜合醫院追蹤治療中（參本案卷第19
    頁診斷證明書），且已出具收入切結書，本院即以其切結每
    月收入10,000元作為核算其現在償債能力之基礎。
  ㈢關於聲請人個人日常必要支出部分，按債務人必要生活費用
    ，以最近一年衛生福利部或直轄市政府所公告當地區每人每
    月最低生活費一點二倍定之，本條例第64條之2第1項定有明
    文。本院參酌衛福部社會司所公告108年度高雄市最低生活
    費標準為13,099元，則聲請人每月生活所必需除有特殊情形
    並有證據證明者外，自宜以此數額之1.2倍即15,719元為度
    ，始得認係必要支出；因聲請人自陳居住於父親名下房屋，
    堪認聲請人客觀上應無房屋費用支出，故於計算聲請人個人
    每月必要生活費時，即應自前開已包括聲請人居住費用在內
    ，扣除相當於房租支出所佔比例24.36％，俾免重複計列費用
    ，而符公平之旨，則依此計算之結果，聲請人每月之必要生
    活費在不含居住費用之情形下，即應為11,890元【計算式：
    15,719－（15,719×24.36%）＝11,890】。

四、綜上所述，以聲請人現每月收入10,000元為其償債能力基準
    ，扣除個人必要生活費11,890元後，即可能出現超支情形，
    惟其自陳願撙節支出，以每月還款1,000元為更生清償方案
    （參本案卷第9頁），而聲請人目前負債總額為1,663,988元
    （參調卷第25頁，共4家金融機構債權合計1,642,625元，及
    立新資產公司依債權人清冊所載21,363元），扣除保險解約
    金計168,064元，以聲請人自陳每月可清償1,000元計算，需
    約125年【計算式：（1,663,988－168,064）÷1,000÷12＝124.
    7】始能清償完畢，應認其已不能清償債務。此外，聲請人
    無擔保或無優先權之債務總額未逾1,200萬元，且無本條例
    第6條第3項、第8條或第46條各款所定駁回更生聲請之事由
    存在，則聲請人聲請更生為有理由，應予准許，爰命司法事
    務官進行本件更生程序。
五、依本條例第11條第1項、第45條第1項，裁定如主文。
中　　華　　民　　國　　108 　年　　4 　　月　　9 　　日
                  民事庭　法　官　沈建興
以上正本係照原本作成。
本裁定不得抗告。
中　　華　　民　　國　　108 　年　　4 　　月　　9 　　日
                          書記官  胡美儀